【裁判字號】    95,訴,7
【裁判日期】    950117
【裁判案由】    毒品危害防制條例
【裁判全文】
臺灣宜蘭地方法院刑事判決                 95年度訴字第7號
    公  訴  人  臺灣宜蘭地方法院檢察署檢察官
    被      告  甲○○
上列被告因毒品危害防制條例案件，經檢察官提起公訴（94年度
毒偵字第1228號），本院判決如下：
    主  文
本件公訴不受理。
    理  由
一、公訴意旨略以：被告甲○○前因施用第二級毒品安非他命案
    件，經觀察、勒戒後，認無繼續施用毒品之傾向，由臺灣宜
    蘭地方法院檢察署檢察官於民國88年10月30日，以88年度毒
    偵字第67號為不起訴處分確定。復因施用第二級毒品安非他
    命案件，再由臺灣宜蘭地方法院檢察署檢察官提起公訴，並
    經臺灣宜蘭地方法院於93年8月23日以93年度易字第293號判
    決判處有期徒刑5月確定，嗣於93年9月20日易科罰金執行完
    畢。猶不知悔改，復基於概括犯意，自94年4月初起至94年5
    月11日中午止，連續在其位於宜蘭縣羅東鎮○○路○段2號住
    處施用安非他命多次；另於94年5月12日22時30分往前回溯
    24小時內某時，在某不詳地點施用第一級毒品海洛因1次。
    迄94年5月12日21時30分許，始為警於其上開住處查獲，並
    當場扣得海洛因0.4公克、安非他命8.5公克。因認被告涉犯
    毒品危害防制條例第10條第1項施用第一級毒品及同條第2項
    施用第二級毒品罪嫌。
二、按起訴之程序違背規定者，法院應諭知不受理之判決，且得
    不經言詞辯論為之，刑事訴訟法第303條第1款、第307條分
    別定有明文。次按犯毒品危害防制條例第10條施用第1、2級
    毒品罪者，檢察官應聲請法院裁定，令被告入勒戒處所觀察
    、勒戒，其期間不得逾二月；觀察、勒戒後，檢察官依據勒
    戒處所之陳報，認受觀察、勒戒人無繼續施用毒品傾向者，
    應即釋放，並為不起訴之處分。認受觀察、勒戒人有繼續施
    用毒品傾向者，檢察官應聲請法院裁定，令入戒治處所強制
    戒治，其期間為六個月以上，至無繼續強制戒治之必要為止
    ，但最長不得逾一年；依前項規定為觀察、勒戒或強制戒治
    執行完畢釋放後，五年後再犯第十條之罪者，適用本條前二
    項之規定；觀察、勒戒或強制戒治執行完畢釋放後，五年內
    再犯第十條之罪者，檢察官應依法追訴。毒品危害防制條例
    第20條、第23條第2項分別定有明文。依毒品危害防制條例
    第20條第3項明定「依前項規定為觀察、勒戒或強制戒治執
    行完畢釋放後」及第23條第2項明定「觀察、勒戒或強制戒
    治執行完畢釋放後」等文義解釋，其5年起算時點自應以毒
    品危害防制條例第20條第1、2項規定所為之觀察、勒戒或強
    制戒治執行完畢釋放時計之，不得逾越該二條規定之文義內
    涵，強以被告「再犯」施用毒品罪行被判處徒刑之執行完畢
    日計算該5年之始點，否則即有逾越文義擴張解釋，有違罪
    刑法定主義之精神。此從條文不單以被告係「初犯」或「再
    犯」作為差異處理之區分標準，而著重其再犯時點是在「依
    前項規定為觀察、勒戒或強制戒治執行完畢釋放後，5年後
    再犯」或「觀察、勒戒或強制戒治執行完畢釋放後，5年內
    再犯」，而異其處理方式，即足明白立法者之意旨。若謂毒
    品危害防制條例第20條第3項限於「依前項規定為觀察、勒
    戒或強制戒治執行完畢釋放後，5年內未曾再犯，5年後再犯
    施用毒品犯行」者，始有該條例之適用云云，顯增加法律文
    義所無之限制，有害被告人權之保障，其逾越法條文義解釋
    ，殊無可採。
三、查被告前於88年間因施用毒品案件，經本院於88年9月13日
    以88年度毒聲字第787號裁定送觀察、勒戒，經勒戒處所陳
    報認為被告並無繼續施用毒品之傾向後，已於88年11月1日
    執行觀察、勒戒完畢，無施用傾向而釋放出所，並由臺灣宜
    蘭地方法院檢察署檢察官以88年度毒偵字第67號為不起訴處
    分確定在案之事實，有臺灣高等法院被告前案紀錄表、刑案
    資料查註紀錄表、全國施用毒品案件紀錄表各1件在卷可稽
    。嗣被告於93年8月23日再犯施用第二級毒品罪行，距其前
    一次施用毒品犯行（88年間）經觀察、勒戒完畢釋放之時點
    即88年11月1日因無繼續施用傾向出所日起算，因未逾5年，
    屬「觀察、勒戒完畢無施用傾向釋放後，5年內再犯」之情
    形，而經本院以93年度易字第293號案判處有期徒刑5月確定
    ，並於93年9月20日易科罰金執行完畢，然93年8月23日施用
    毒品該次，並未依同條例第20條第1、2項規定執行觀察、勒
    戒或強制戒治，其「有期徒刑執行完畢」，並不能取代依毒
    品危害防制條例第20條第1、2項規定之「觀察、勒戒或強制
    戒治執行完畢」，從而被告本件被訴自94年4月初起至94年5
    月11日中午止，連續多次施用第二級毒品，及於94年5月12
    日22時30分往前回溯24小時內某時，施用第一級毒品海洛因
    等犯行，雖均非初犯，但距離最近一次依毒品危害防制條例
    第20條第1、2項規定為觀察、勒戒或強制戒治執行完畢釋放
    之時點（即88年11月1日），早已逾5年之時間，符合毒品危
    害防制條例第20條第3項「依前項規定為觀察、勒戒或強制
    戒治執行完畢釋放後，5年後再犯第十條之罪」之文義及精
    神，自應依該條文規定適用同法條第1、2項觀察、勒戒或強
    制戒治之規定，而不得逕行起訴處罰。
四、本件檢察官未依毒品危害防制條例第20條第1項規定聲請法
    院裁定，令被告入勒戒處所觀察勒戒，嗣再依觀察勒戒之結
    果，適用同條第2項之規定為不起訴處分或聲請法院裁定令
    被告入戒治處所強制戒治，逕行將被告提起公訴，其起訴之
    程序自屬違背規定，法院應依刑事訴訟法第303條第1款之規
    定，諭知不受理之判決，並不經言詞辯論為之。
五、據上論斷，應依刑事訴訟法第303條第1款、第307條，判決
    如主文。
中    華    民    國    95    年    1     月    17    日
                  刑事第一庭  審判長法  官  黃瑞華
                                    法  官  黃永勝
                                    法  官  林惠玲
以上正本證明與原本無異。
如不服本判決，應於判決送達後10日內，向本院提出上訴狀（需
附繕本）。
                                    書記官  林慶生
中    華    民    國    95    年    1     月    18    日


司法院資訊處製作；財團法人民間司法改革基金會備份。
